【裁判字號】    97,簡上,875
【裁判日期】    971231
【裁判案由】    損害債權
【裁判全文】
臺灣高雄地方法院刑事判決             97年度簡上字第875號
上  訴  人  臺灣高雄地方法院檢察署檢察官
被      告  甲○○
上列上訴人因被告損害債權案件，不服本院高雄簡易庭民國97年
8 月1 日97年度審簡字第1474號第一審簡易判決（聲請簡易判決
處刑案號：96年度偵字第27677 號、第27678 號、第27679 號，
97年度偵字第1359號），提起上訴，嗣因被告就被訴事實為有罪
之陳述，本院管轄之第二審合議庭聽取當事人意見後，改依簡式
審判程序進行，判決如下：
    主  文
上訴駁回。
    事實及理由
一、本件被告甲○○所犯係死刑、無期徒刑、最輕本刑為3 年以
    上有期徒刑以外之罪，其於審判程序中就被訴事實為有罪之
    陳述，經審判長告知簡式審判程序之旨，並聽取公訴人及被
    告之意見後，經本院依刑事訴訟法第273 條之1 第1 項之規
    定，裁定進行簡式審判程序。又本件卷內之證據調查，依同
    法第273 條之2 規定，不受第159 條第1 項關於傳聞法則規
    定之限制，依法均有證據能力，合先敘明。
二、本案經本院審理結果，認原審判決對被告論以刑法第356 條
    之損害債權罪，其認事用法及量刑均無不當，應予維持，爰
    均引用原審判決書記載之事實、證據及理由（如附件，含檢
    察官聲請簡易判決處刑書）。
三、上訴意旨略以：被告所獲不當利益高達新臺幣（下同）165,
    000 元，犯後態度不佳，原審量刑過輕，且未敘明量刑事由
    具體內容，有理由不備之違法等語，惟查：
  (一)按法官於有罪判決中，究應如何量處罪刑，抑或是否宣告緩
    刑等，均為實體法賦予審理法官裁量之刑罰權事項，法官行
    使此項裁量權，自得依據個案情節，參諸刑法第57條所定各
    款犯罪情狀之規定，於該法定刑度範圍內，基於合義務性之
    裁量，量處被告罪刑；質言之，法官為此量刑或緩刑宣告之
    裁量權時，除不得逾越法定刑或法定要件外，尚應符合法規
    範之體系及目的，遵守一般有效之經驗及論理法則等法原則
    ，亦即應兼顧裁量之外部及內部性，如非顯然有裁量逾越或
    裁量濫用之違法情事，自不得任意指摘為違法，最高法院72
    年台上字第6696 號 、75年台上字第7033號及80年台非字第
    473 號分別著有判例可資參照。從而，刑之量定及緩刑之宣
    告，係實體法上賦予法院得為自由裁量之事項，倘法院未有
    逾越法律所規定之範圍，或濫用其權限，即不得任意指摘為
    違法。
  (二)本件被告將其所有車號YQ-6762 號自用小客車以150,000 元
    之代價售與吳旭峰，業據被告陳明在卷（見本院卷第58頁）
    ，核與證人吳旭峰於偵查中之證言（見偵4 卷第20頁），相
    互符合，是此部分之事實，堪以認定。上訴人所指被告獲利
    165,000 元云云，係告訴人自行以5%年利率計算後加計2 年
    法定利息之結果，此至多僅為告訴人民事侵權行為損害賠償
    請求之內容，不得認即為被告犯罪所得；且該150,000 元，
    係被告處分財產之對價，告訴人仍得就被告財產取償，亦難
    謂為犯罪不法所得。另依刑法第356 條規定，債務人於將受
    強制執行之際，意圖損害債權人之債權，而毀壞、處分或隱
    匿其財產者，處2 年以下有期徒刑、拘役或500 元以下罰金
    ，其法定刑之範圍本包含拘役之刑罰，原審以被告犯罪事證
    明確，並審酌被告於將受強制執行之際，竟擅自處分其所有
    自用小客車，致令告訴人之債權無法獲得滿足，且迄今仍未
    與告訴人達成和解，賠償告訴人所受損害，其行為實有可議
    之處，復衡酌被告未曾受有期徒刑以上刑之宣告，其所積欠
    之款項，及被告之年齡、家庭經濟狀況、本案犯罪情節等一
    切情狀，基此綜合考量而科處本件被告拘役50日之刑，並未
    逾越法定刑的範圍，且業已考量被告行為之惡性與告訴人所
    受損害等情，亦難謂有裁量權濫用之違法或不當。至於原審
    所量處拘役50日之刑，因中華民國96年罪犯減刑條例之規定
    ，減為拘役25日，此乃上開減刑條例所賦予被告之特殊利益
    ，符合該條例規定之全部被告及受刑人，均一體適用，尚難
    以該減得之刑度，指摘量刑過輕。參以被告於本院審理時對
    於犯罪事實均能坦承不諱，已足見其有悔悟之意，犯後態度
    尚可，上訴意旨認被告犯後態度不佳，尚無可採。且本案本
    質上為當事人間之民事紛爭，刑罰可非難性有限，此外又查
    無其他足資加重所科刑度之事由，是原審量刑尚無違誤。
  (三)從而，原審依刑法第356 條、第41條第1 項前段，刑法施行
    法第1 條之1 之規定，逕以簡易判決處刑量處被告拘役50日
    ，如易科罰金，以新臺幣1,000 元折算1 日，並依中華民國
    96年罪犯減刑條例第2 條第1 項第3 款、第7 條規定，減為
    拘役25日，並諭知易科罰金之折算標準，其認事用法，均無
    違誤，量刑已考量本案犯罪情節之輕重等情狀，亦屬允當。
    上訴人上訴意旨認原審判決過輕，指摘原判決不當，為無理
    由，應予駁回。
據上論斷，應依刑事訴訟法第455 條之1 第1 項、第3 項、第36
8 條、第273 條之1 第1 項、第373條，判決如主文。
本案經檢察官鄭益雄到庭執行職務。
中    華    民    國    97    年    12   月     31    日
                  刑事第十一庭  審判長法  官  蔡廣昇
                                      法  官  王  琁
                                      法  官  周佳佩
以上正本證明與原本無異。
不得上訴。
中    華    民    國    97    年    12   月     31    日
                                      書記官  王壹理
附錄本案論罪科刑法條：
刑法第356條
債務人於將受強制執行之際，意圖損害債權人之債權，而毀壞、
處分或隱匿其財產者，處2 年以下有期徒刑、拘役或5 百元以下
罰金。
附件：本院97年度審簡字第1474號刑事簡易判決（含檢察官聲請
      簡易判決處刑書）。


司法院資訊處製作；財團法人民間司法改革基金會備份。
